臺灣士林地方法院民事判決　　　　　　　 95年度訴字第652號
原　　　告　甲○○
　　　　　　　　　　　　號
被　　　告　宇宙冠股份有限公司
法定代理人　乙○○
上列當事人間清償債務事件，本院於民國96年4 月13日言詞辯論
終結，判決如下：
    主  文
確認訴外人陳文賢對被告於民國九十五年五、六、七月各有薪資
債權新台幣壹萬壹仟陸佰陸拾柒元存在。
原告其餘之訴駁回。
訴訟費用由被告負擔五分之一即新台幣參佰參拾貳元，餘由原告
負擔。
    事  實  及  理  由
一、按訴狀送達後，原告不得將原訴變更或追加他訴。但請求之
    基礎事實同一者，不在此限，民事訴訟法第255 條第1 項第
    2 款定有明文。原告起訴原請求被告應給付原告新台幣（以
    下同）1,082,173 元及自訴狀繕本送達之翌日起至清償日止
    ，按年息百分之5 計算之利息。後變更聲明為：確認陳文賢
    對被告於民國95年5 、6 、7 月各有薪資債權50,000元、8
    月有薪資債權8,333 元存在（見本院卷第59頁）。核其主張
    均在於訴外人陳文賢對被告之薪資債權是否存在，及被告之
    抵銷抗辯是否有理由，所主張之基礎事實均屬相同，故其所
    為聲明之變更應屬合法，先予敘明。
二、原告起訴主張：其對訴外人陳文賢有新台幣（下同）1,082,
    173 元之債權，並經台灣台北地方法院以90年度促字第2089
    3 號支付命令確定在案。經其以該執行名義聲請執行，並禁
    止訴外人陳文賢在1,082,173 元範圍內，收取對被告之每月
    應領之薪資3 分之1 債權或其他處分，被告亦不得對訴外人
    陳文賢清償。詎被告卻具狀聲明異議，並稱陳文賢亦向被告
    借款，每月償還15,000元，已超過薪資之3 分之1 ，故自償
    扣被告之借款完畢後方依法執行云云，然被告所稱之借款，
    並未經法院判決，且既未到清償期，故無主張抵銷之餘地。
    爰依強制執行法第120 條提起本訴。並聲明：確認陳文賢對
    被告於民國95年5 、6 、7 月各有薪資債權50,000元、8 月
    有薪資債權8,333 元存在（見本院卷第59頁）。
三、被告抗辯略以：被告於95年6 月份收到法院執行命令，因被
    告係每月10日發薪，該月（發前1 月即95年5 月份）之薪資
    已經發放未及扣押，且訴外人陳文賢於95年3 月向被告借貸
    170,000 元，約定分34期償還，1 個月扣還5,000 元，又於
    95年4 月3 日借貸30,000元，分3 期償還，每月扣還10,000
    元，故訴外人陳文賢每月薪水應扣還15,000元，且訴外人陳
    文賢亦已於95年8 月6 日起離職，8 月份薪資僅8,333 元，
    尚並不足抵扣借款等語，並聲明：原告之訴駁回。
四、兩造不爭執之事實：
  (一)原告對訴外人陳文賢有1,082,173元之債權。
  (二)訴外人陳文賢自95年3 月起至95年8 月5 日止任職於被告公
    司，每月薪資50,000元（8 月份薪資依比例為8,333 元）。
五、茲兩造爭執者為：(一)扣押命令送達被告時，被告是否已發放
    95年5 月份薪資？(二)被告對訴外人陳文賢是否確有借款債權
    存在？其行使抵銷權是否合法？茲論述如下：
  (一)扣押命令送達被告時，被告是否已發放前1 月即95年5 月份
    薪資？
    本件經調閱本院95年度執字第11784 號執行案件，卷內並無
    被告收受本院95年6 月4 日士院鎮95執勇字第11784 號扣押
    命令之回證，惟經本院執行處再向汐止郵局查詢結果，確認
    被告係於95年6 月9 日收受扣押命令，有本院民事執行處公
    務電話記錄表、傳真查詢國內各類掛號郵件查單、領取掛號
    信簽收單等件影本在卷可稽（見本院卷第33~35 頁），而被
    告自陳係每月10日發前1 個月薪資，故其收受扣押命令時，
    被告尚未發放95年5 月份薪資，如其仍逕發薪予被告，即屬
    違反扣押命令。
  (二)被告對訴外人陳文賢是否確有借款債權存在？其行使抵銷權
    是否合法？
    被告主張訴外人陳文賢於95年3 月向被告借貸170,000 元，
    約定分34期償還，又於95年4 月3 日借貸30,000元，分3 期
    償還之事實，業據被告提出請款單2 件、借款切結書1 件為
    證（見本院卷第61、62頁），上開書證復為原告所不爭執，
    被告此部分之主張自可信為真實。又依民法第340 條：「受
    債權扣押命令之第三債務人，於扣押後，始對其債權人取得
    債權者，不得以其所取得之債權與受扣押之債權為抵銷。」
    之反面解釋，受債權扣押命令之第三債務人，於扣押前，即
    對其債權人取得債權者，即得以其債權與受扣押之債權為抵
    銷。本件被告既因訴外人陳文賢於95年3 月向其借貸170,00
    0 元，約定分34期償還，1 個月扣還5,000 元，又於95年4
    月3 日借貸30,000元，分3 期償還，每月扣還10,000元，自
    得以該借款債權與訴外人陳文賢之薪資債權主張抵銷，故其
    主張就訴外人陳文賢95年5 月至7 月每月薪資應抵銷扣還15
    ,000 元 ，95年8 月應抵銷扣還10,000元自屬合法，故此部
    分之薪資債權即因抵銷而消滅，訴外人陳文賢95年5 月至7
    月之薪資債權經抵銷後為每月35,000元，95年8 月為0 元。
    惟本院扣押命令既為禁止債務人陳文賢向被告收取每月應領
    薪資3 分之1 債權，被告亦不得對債務人清償，被告於行使
    抵銷後之薪資債權3 分之1 範圍內不得對債務人清償，故被
    告就訴外人陳文賢95年5 月至7 月之薪資債權應扣押金額為
    每月11,667元（35,000元×1/3 ＝11,667元，元以下4 捨5
    入），被告就此部分之金額縱已給付予訴外人陳文賢，亦因
    違反扣押命令而不生效力，原告確認訴外人對被告此部分之
    薪資債權存在，為有理由。其餘之薪資債權因不在扣押命令
    之範圍內，被告亦已清償訴外人陳文賢而消滅，業據被告提
    出存款憑條、撥帳明細表（見本院卷第49~51 頁）為證，故
    原告確認此部分之薪資債權存在，即無理由。
六、從而，原告訴請確認訴外人陳文賢對被告於95年5 、6 、7
    月各有薪資債權11,667元存在，為有理由，應予准許，至超
    過上開範圍外之請求，則無理由，應予駁回。
七、本件依原告變更後之聲明，核算應繳之裁判費為1,660 元，
    並依此核定被告應負擔之訴訟費用為5 分之1 即332 元，餘
    1,328 元由原告負擔，至原告原繳納11,791元，超過1,660
    元部分，屬原告訴之撤回部分之裁判費，自應由原告自行負
    擔，附此敘明。
八、因本案事證已臻明確，兩造其餘主張陳述及所提之證據，均
    毋庸再予審酌。
九、據上論結，原告之訴為一部有理由、一部無理由，依民事訴
    訟法第79條判決如主文。
中　　華　　民　　國　　96　　年　　4 　　月　　27　　日
                  民事第一庭  法  官  陳麗芬
以上正本證明與原本無異。
如對本判決上訴須於判決送達後20日內向本院提出上訴狀。
中　　華　　民　　國　　96　　年　　5 　　月　　4 　　日
                              書記官  林宗勳
